【裁判字號】    95,台上,4208
【裁判日期】    950731
【裁判案由】    違反槍砲彈藥刀械管制條例等罪
【裁判全文】
最高法院刑事判決            九十五年度台上字第四二０八號
    上  訴  人  甲○○
上列上訴人因違反槍砲彈藥刀械管制條例等罪案件，不服台灣高
等法院台南分院中華民國九十五年五月十八日第二審更審判決（
九十五年度重上更(三)字第一二二號，起訴案號：台灣嘉義地方法
院檢察署八十八年度偵字第四五五號），提起上訴，本院判決如
下：
    主  文
上訴駁回。
    理  由
一、持有手槍部分
按刑事訴訟法第三百七十七條規定，上訴於第三審法院，非以判
決違背法令為理由，不得為之。是提起第三審上訴，應以原判決
違背法令為理由，係屬法定要件。如果上訴理由狀並未依據卷內
訴訟資料，具體指摘原判決不適用何種法則或如何適用不當，或
所指摘原判決違法情事，顯與法律規定得為第三審上訴理由之違
法情形，不相適合時，均應認其上訴為違背法律上之程式，予以
駁回。本件原判決認定上訴人甲○○在嘉義縣朴子市○○○路三
０九號經營「第六感理容院」，乃未經許可，於不詳時間持有巴
西TAURUS廠製 PT92AFS口徑九MM制式半自動手槍一把（含彈匣一
個）及子彈十發。民國八十八年一月二日凌晨二時許，楊慶輝前
往「第六感理容院」尋找服務小姐「小玉」未果，因而與上訴人
發生爭執，進而互毆。楊慶輝不敵，逃離現場後，夥同楊松在、
蔡國輝、蔡明良（傷害部分，均已判刑確定）等人，共同基於傷
害之犯意聯絡，於同日凌晨二時三十分許，分持球棒、短刀前往
該理容院理論。上訴人見彼等來勢洶洶，遂取出上開槍、彈對付
。楊慶輝見狀，跑到上訴人面前表示要讓其開槍。上訴人即基於
傷害之犯意，持該手槍毆打楊慶輝之頭部等處；楊松在趨前奪槍
時，亦遭上訴人以手槍敲擊頭枕部等處，致楊慶輝、楊松在身體
分別受有瘀腫及挫、擦傷（傷害部分之上訴，另行駁回如後述）
等情。爰撤銷第一審之判決，改判論處上訴人未經許可，持有手
槍罪刑，已敘明其所憑之證據及認定之理由，而以上訴人否認犯
罪所持之辯解為不足採，予以指駁綦詳。所為論敘，俱有卷存之
證據資料可資覆按，從形式上觀察，並無判決違背法令之情形存
在。再，原判決以上訴人持槍毆擊楊慶輝、楊松在時，因該槍及
彈匣掉落地上，經蔡國輝撿起，適警方抵現場，蔡國輝乃將之交
予警員李錫文、張宗博處理等情，已據楊慶輝、楊松在、蔡國輝
、蔡明良陳述明確，核與證人蔡漢卿在警詢及偵查中證述之情節
相符。證人蔡漢卿與上訴人有親屬關係，雙方並無怨隙，亦未參
與毆打上訴人，尚無誣陷之理。又證人即警員李錫文、張宗博證
稱蔡國輝交付槍、彈時，表示該槍、彈係上訴人所有，在場之上
訴人則未加否認等語。參酌上訴人在警詢中供稱案發時，楊慶輝
等人係持木質球棒、短刀等物圍毆，並未供述持有手槍，嗣改稱
扣案之槍、彈係楊慶輝等人攜帶前來等語，自難採信，判決內已
詳敘其斟酌取捨而得心證之理由。上訴意旨猶憑己見，對於原判
決所為上開證據之取捨及判斷其證明力職權之適法行使，任意為
不同之評價，執以指摘原判決違法，難謂符合第三審上訴之法定
要件。又楊慶輝等人在警詢中已供明僅上訴人一人持槍，上訴人
亦稱未有他人參與；警員李錫文、張宗博復證稱現場除上訴人、
楊慶輝、楊松在、蔡國輝、蔡明良外，另有證人蔡漢卿及理容院
的一、二名小姐，共約七、八人等語，足見案發時，上訴人之一
方並無其他同夥，原判決亦論斷翔明（見原判決第四面第二十九
行至第五面第十二行）。至楊慶輝等一方究係四人到場，或有十
餘人，不影響上訴人應負之責任。原判決未採蔡國輝在警詢中所
稱共有十餘人參與之語，為事實之認定，不生違背法令之問題。
復查扣案之手槍經內政部警政署刑事警察局鑑定結果，其撞針口
處血跡與楊松在DNA之HLA-DQA1、PM及STR型別相符，槍口下方之
血跡DNA，不排除來自楊松在與楊慶輝DNA混合之可能，有鑑驗書
及血跡照片可稽，此亦足以佐證上訴人持該槍枝毆擊楊慶輝及楊
松在，因而留存血跡於槍枝上（見原判決第九面第七行至第二十
八行）。另證人即「第六感理容院」會計朱美雪證稱「聽到對方
的人說『將他（指上訴人）拖出去開』」、「我老闆就叫我報警
」等語，與上訴人所述相互矛盾，且與事實不符，尚難採為有利
上訴人之認定，原判決併已逐一剖析論列（見原判決第十面第七
行至第十一面第二行），核與經驗法則及論理法則無違。上訴意
旨仍執陳詞辯解，否認持槍毆人，並泛稱扣案之手槍所遺留血跡
，係該槍掉落地面後，楊松在、楊慶輝受傷流血滴到槍上而造成
；倘係上訴人持有手槍，自不可能囑會計朱美雪報警等語，漫就
判決內已明白論斷之事項，砌詞指摘，尤非第三審上訴之合法理
由。上訴意旨其餘所稱上訴人不知楊慶輝會夥眾前來報復，及至
一見面，即被對方圍毆倒地，自不可能事先準備槍械對付；楊慶
輝既係意圖報復前來，且表示要將上訴人拖去「開」，應係對方
有人持槍等各節，徒為單純事實上之爭執，均與法律規定得為第
三審上訴理由之違法情形，不相適合，其上訴為違背法律上之程
式，應予駁回。
二、傷害部分
按刑事訴訟法第三百七十六條所列各罪之案件，經第二審判決者
，不得上訴於第三審法院，法有明文。原判決關於傷害部分，係
依刑法第二百七十七條第一項論處罪刑，核屬刑事訴訟法第三百
七十六條第一款之罪之案件，既經第二審判決，自不得上訴於第
三審法院，上訴人猶提起上訴，於法不合，併應駁回之。
據上論結，應依刑事訴訟法第三百九十五條前段，判決如主文。
中    華    民    國  九十五  年    七    月  三十一  日
                      最高法院刑事第二庭
                          審判長法官  紀  俊  乾
                                法官  黃  正  興
                                法官  陳  東  誥
                                法官  花  滿  堂
                                法官  陳  世  淙
      本件正本證明與原本無異
                                      書  記  官
中    華    民    國  九十五  年    八    月    二    日
                                                 Ｒ


司法院資訊處製作；財團法人民間司法改革基金會備份。
